臺灣屏東地方法院刑事判決　　　　　　　　　　　　　　　九十年度重訴字第六號
　　公　訴　人　臺灣屏東地方法院檢察署檢察官
　　被　　　告　丑○
　　選任辯護人　許清連
　　　　　　　　林鴻駿
　　　　　　　　鄭淑貞　律師
　　被　　　告　辛○○
　　被　　　告　甲○○
　　右二人共同
　　選任辯護人　吳澄潔
　　被　　　告　乙○○
　　右一人指定
　　辯　護　人　本院公設辯護人　戊○○
　　被　　　告　己○○
　　右　一　人
　　選任辯護人　鍾治漢
　　被　　　告　癸○○
右列被告等因殺人等案件，經檢察官提起公訴（八十七年度偵字第七一０號、九十年
度偵字第一四０七號），本院判決如左：
     主  文
丑○共同殺人，處有期徒刑拾貳年，褫奪公權捌年。
癸○○共同連續在公眾得出入之場所賭博財物，處罰金壹萬伍仟元，如易服勞役，以
參佰元折算壹日。賭博性電動玩具「雲豹」、「小瑪麗」各壹台均沒收。
辛○○、甲○○、乙○○、己○○均無罪。
     事  實
一、癸○○係位於屏東市○○里○○路一三０號「玫瑰檳榔攤」之負責人，與丑○基
    於賭博之概括犯意聯絡，自民國八十五年七月間起，由丑○提供「雲豹」、「小
    瑪麗」等賭博性電動玩具二台，擺放於上開公眾均可出入之「玫瑰檳榔攤」內（
    丑○所涉賭博罪部分因前案判決效力所及，業經不起訴處分確定），供不特定人
    士賭博，其賭博方式係以由不特定人持新台幣（下同）十元硬幣投注至電動機具
    內，下押不等分數把玩，中彩則贏得分數，再以所贏得分數以一比一（即一分換
    一元）之比例兌換現金，如未中彩則賭資歸癸○○與丑○對分取得。陳政宏於民
    國八十六年一月六日十六時許，騎乘車牌號碼ＷＮＴ—七九二號機車至上開「玫
    瑰檳榔攤」內把玩賭博性電動玩具，為癸○○懷疑有作弊之行為，乃於同日十六
    時五十五分許聯絡上開賭博性電動玩具之擺放人丑○前來處理，丑○遂於同日十
    七時三十分許夥同另三名真實姓名、年籍不詳之成年男子，駕駛乙○○（原名朱
    芳志）所有、車牌號碼Ｊ九—一九六八號馬自達牌白色小客車，基於妨害自由及
    殺人之犯意聯絡，共同至「玫瑰檳榔攤」挾持陳政宏，並將陳政宏強行押入上開
    自用小客車後座，而剝奪陳政宏之行動自由，再於不詳處所，由丑○及該三名不
    詳姓名成年男子或以徒手，或持棍棒之方式毆打陳政宏，致陳政宏受有頭部外傷
    合併腦挫傷、左側少量硬腦膜下血腫之傷害、右額部擦傷二乘二公分、左額擦傷
    四乘二公分、左顳側帽狀腱膜出血七乘五公分、左手拇指及中指血腫、右膝擦傷
    一乘零點六公分、右踝內側擦傷一點五乘一公分、右腳後跟血腫三乘二點五公分
    、左踝外側擦傷二乘一公分、左腳後跟血腫三乘二公分等傷害，丑○與上開三名
    不詳姓名成年男子隨即將陳政宏棄置於屏東縣鹽埔鄉○○○街與維新路口之「微
    笑卡拉ＯＫ」店後方角落，經路人發現陳政宏口吐白沫，送往屏東人愛醫院急救
    ，延至八十六年一月十三日三時四十五分許，仍因腦部外傷所引起硬膜下出血及
    腦水腫不治死亡。
二、案經陳政宏之妻丙○○訴由屏東縣警察局里港分局報請台灣屏東地方法院檢察署
    檢察官偵查起訴。
     理  由
壹、丑○、癸○○有罪部分：
一、被告癸○○對於上開擺設賭博性電動玩具供不特定人把玩之事實坦承不諱，核與
    同案被告丑○所供提供賭博性電動玩具擺放之情節大致相符，另告訴人丙○○亦
    於警訊中供稱死者陳政宏曾二次前往玫瑰檳榔攤打電玩，均贏了一些錢等語（見
    里警刑字第五十五號卷宗第八頁），顯見被告癸○○之自白與事實相符，此部分
    事證明確，被告癸○○賭博犯行堪以認定。
二、被告丑○雖坦承曾於八十六年一月六日下午駕駛乙○○所有、車牌號碼Ｊ九—一
    九六八號自用小客車至「玫瑰檳榔攤」，惟矢口否認有何妨害自由及殺人犯行，
    辯稱：當天下午至玫瑰檳榔攤打電動玩具時，有看到陳政宏，當時陳政宏正在把
    玩伊擺放的電玩，後來看到二、三名年約二、三十歲之男子來找陳政宏，並走到
    檳榔攤前談話，正好伊也要準備回家，乃與陳政宏及那二、三名男子一同走出檳
    榔攤前，隨即各自回家，不久後接到癸○○撥打呼叫器，電話中癸○○說不清楚
    ，伊又返回檳榔攤，看見很多警察，以為是要來抓賭博性電玩的，才迅速離去，
    並未押走陳政宏，更沒有殺害陳政宏等語。
三、經查：
（一）、被害人陳政宏於八十六年一月六日十六時許，騎乘車牌號碼ＷＮＴ—七九二
        號機車，至被告癸○○開設「玫瑰檳榔攤」內把玩被告丑○所擺放之賭博性
        電動玩具，隨後丑○亦夥同另三名不詳姓名成年男子至該檳榔攤，並於同日
        五時三十分與被害人陳政宏一同離去，陳政宏所騎乘之上開機車則遺留於檳
        榔攤門口，隨後陳政宏之妻丙○○接獲警方通報，得知陳政宏於仁愛醫院急
        救中，乃前往「玫瑰檳榔攤」詢問被告癸○○，被告癸○○遂於同日二十一
        時十四分許，聯絡丑○所使用之「000000000」號呼叫器等情，業
        據告訴人丙○○及被告癸○○陳述甚詳（見里警刑字第五十五號卷宗第六頁
        至第十頁），而證人丁○○證稱「當時我無意間走出店門口，看見隔壁檳榔
        攤前有四名男子將一名男子推進一部白色馬自達六二六型轎車後座，案發時
        我距離該部轎車約有十五公尺，那四名男子年約二十幾歲，均為短髮，被推
        入轎車內之男子有頭部後仰的動作，應該是拒絕進入車內」等語（見里警刑
        字第五十五號卷宗第十七至十八頁），再參以同案被告乙○○（即朱芳志）
        於警訊中即證稱其所有車牌號碼Ｊ九—一九六八號馬自達牌白色小客車於八
        十六年一月六日十四時許，在屏東縣長治鄉○○村○○路八十五號之三借予
        被告丑○使用，直至同日十九時至二十時許，丑○才將上開車輛返還等語（
        見里警刑字第五十五號卷宗第十三至十四頁），就上開證詞綜合觀之，被害
        人陳政宏應係遭被告丑○夥同另三名不詳姓名成年男子強行押入被告乙○○
        所有白色馬自達牌自用小客車後帶離檳榔攤無疑。
（二）、按殺人必有動機，依卷附被告癸○○電話通聯記錄顯示（見里警刑字第五十
        五號卷宗第七十九頁），被告癸○○曾於八十六年一月六日十六時四十六分
        許及十六時五十五分許，撥打「0000000」這支電話號碼，而上開電
        話號碼之裝機地是屏東縣長治鄉○○村○○路八十五號之三，即被告丑○與
        被告辛○○、甲○○、乙○○等人平日聚會之處所等情，亦據被告丑○供認
        不諱（見本院九十年四月十六日訊問筆錄），而被告癸○○復坦稱當時打電
        話聯絡丑○是為了告訴丑○電動玩具（抬子）的事，叫丑○將抬子帶回去，
        後來丑○在下午四、五點時就來了，當時陳政宏也在檳榔攤內（見本院九十
        年四月十四日訊問筆錄），若非被告癸○○認為陳政宏把玩電動玩具機台有
        作弊的嫌疑，何需在有客人把玩電玩機台、有利可圖之情況下，急著聯絡電
        玩機台的所有人丑○？又豈有可能於客人正在把玩機台時要求丑○將電玩機
        台帶回去？是被告癸○○於八十六年一月六日下午被害人陳政宏把玩電玩機
        台時急著聯絡被告丑○之目的，應非其事後所辯稱之要丑○將機台帶回去，
        而應是告訴人丙○○所指述之「癸○○懷疑陳政宏玩電玩機台作弊，才在陳
        政宏又來打電玩時，通知放置機台之丑○前來處理」為合理可採。被告丑○
        既為上開賭博性電玩機台之所有人，於懷疑陳政宏作弊之心態下，其顯有夥
        同另三名不詳姓名成年男子至檳榔攤將陳政宏強押上車帶至他處毆打致死之
        動機。
（三）、按認定犯罪事實所憑之證據，並不以直接證據為限，即綜合各間接證據，本
        於推理作用，為其認定犯罪事實之基礎，仍為法律所容許，最高法院著有二
        十七年滬上字第六四號判例可資參照。本件雖無被告丑○殺害被害人陳政宏
        之直接證據，但被告丑○於接獲被告癸○○電話後，隨即駕駛向被告乙○○
        商借之白色馬自達自用小客車至玫瑰檳榔攤，被告癸○○曾見被告丑○與被
        害人陳政宏一同離開檳榔攤，證人丁○○見被害人陳政宏遭年約二十餘歲、
        蓄短髮之男子挾持進入一部白色馬自達自用小客車內離去，案發當時被告丑
        ○所駕駛之車輛與證人丁○○所見挾持被害人之車輛顏色、廠牌均相符，若
        謂當時附近恰好亦有另一部白色馬自達牌自用小客車之情形亦不無可能，然
        證人丁○○所指述之特徵與被告丑○之外貌又相符合，再參以本件案發後，
        被告丑○之姐子○○分別於八十六年四月十九日及同年六月間，在屏東市○○路一九二號許清連律師事務所，交付共二百萬元予被害人陳政宏之父親壬○○等情，業據證人壬○○、陳嘉酉證述甚詳，被告丑○雖辯稱其姐子○○
        支付二百萬元予壬○○是因伊被收押，壬○○又一再騷擾，子○○於六神無
        主的情況下迫於無奈，才支付二百萬元予被害人陳政宏之父壬○○等語，然
        子○○係以賣水果為生，且於八十五年間就破產了一節，業據被告丑○自承
        在卷（見本院九十年四月十六日訊問筆錄），子○○家境既非豪奢，豈有在
        被害人家屬之騷擾下，即願意支付為數甚鉅的款項予被害人家屬之理？子○○心中之真意不言可喻。綜上所述，依據此種種間接證據綜合判斷，本於推
        理作用，依據經驗法則，自可認定被告丑○有夥同另三名不詳姓名男子強押
        被害人陳政宏上車後，載至他處將之毆打致死之行為。
（四）、被害人陳政宏死亡後，經相驗、解剖結果，認為其明顯之外傷為右額部擦傷
        二乘二公分，左額擦傷四乘二公分，其外觀為略成斜行向上之刮痕，左顳側
        帽狀腱膜出血七乘五公分，左側有頭部硬膜下出血十二乘八公分，左鼻梁內
        側有零點五公分之新疤痕，鼻孔旁邊有血漬，上述傷害合併有腦水腫及左右
        眼眶瘀血，左手拇指及中指血腫、右膝擦傷一乘零點六公分、右踝內側擦傷
        一點五乘一公分、右腳後跟血腫三乘二點五公分、左踝外側擦傷二乘一公分
        、左腳後跟血腫三乘二公分，經送台灣高等法院檢察署法醫中心鑑定後，認
        為造成死者死亡之主要原因為頭部外傷所引起之硬膜下出血及腦水腫，其
        形成原因有外力介入，故其死亡方式是他殺；頭部硬膜下出血，其外表之
        頭骨完整，僅帽狀腱膜有出血，且腦部並未出現撞擊側及對側撞擊之現象，
        其產生出血之力量不是很大，加以其相對之頭皮無明顯外傷，故其形成之外
        力以徒手而未借用器物最為可能；身上之擦傷均小而淺，其形成可能因跌
        倒所致。後腳跟之血腫為撞擊所引起，可能有器械之使用，如棍棒之敲擊
        ；吸入性肺炎及肺膿傷為昏迷後所造成，雖不是直接致死因素，對於死者
        之死亡有貢獻因素；死者陳政宏因頭部外傷引起硬膜下出血及腦水腫而死亡
        ，有台灣高等法院檢察署法醫中心（８６）高檢醫鑑字第三十四號鑑定書可
        考，並經檢察官督同法醫師解剖屬實，並製有解剖筆錄、相驗屍體證明書、
        勘驗筆錄在卷可憑，而頭部為人體之要害，被害人陳政宏之致命傷均集中於
        頭部，徒手毆擊頭部足致顱內出血死亡，此為公眾所周知之事項，亦為被告
        丑○所能認識，詎被告丑○夥同另三名不詳姓名成年男子徒手毆擊被害人陳
        政宏頭部，致被害人受有前開重創不治死亡，顯然被告丑○有置被害人陳政
        宏於死之犯意，至為灼然。
（五）、綜上所述，被告丑○前開否認及所辯，核屬飾卸之詞，自不足採信，其罪證
        明確，犯行堪予認定。
四、核被告癸○○所為，係犯刑法第二百六十六條第一項前段之普通賭博罪，公訴人
    雖認被告癸○○所為，係犯刑法第二百六十七條之常業賭博罪嫌，然查被告癸○○擺放之賭博性電動玩具機台僅有二台，且另以為人訂製鋁門窗為業等情，均據
    被告癸○○供承在卷，依常理判斷，二台賭博性電動玩具機台所得之收入應不足
    以供給正常生活所需，是公訴人起訴法條容有誤會，惟起訴之社會基本事實相同
    ，爰變更起訴之法條，改依普通賭博罪論處。被告癸○○與被告丑○二人間，就
    賭博之犯行有犯意聯絡及行為分擔，為共同正犯。被告癸○○先後多次普通賭博
    犯行，時間緊接，所犯罪名相同，顯係出於概括之犯意為之，為連續犯，應依刑
    法第五十六條之規定以一罪論，並加重其刑。又核被告丑○所為，係犯刑法第二
    百七十一條第一項殺人罪及同法第三百零二條第一項之以非法方法剝奪人行動自
    由罪。被告丑○與另三名不詳年籍男子間對上開犯行有犯意聯絡及行為分擔，為
    共同正犯。被告丑○所犯上開殺人罪與剝奪人行動自由罪間，有方法結果之牽連
    關係，為牽連犯，應從一重之殺人罪處斷。又被告丑○所犯以非法方法剝奪人行
    動自由之事實，雖未據公訴人起訴，惟與已起訴之殺人罪間，具牽連犯之裁判上
    一罪關係，已如前述，為起訴效力所及，本院自應一併加以審理。爰審酌被告癸○○、丑○二人之素行、犯罪動機、目的、所生危害及其二人犯罪後之態度等一
    切情狀，就其所犯之罪，分別量處如主文第一項、第二項所示之刑，並就被告癸○○部分諭知罰金易服勞役之折算標準。又依被告丑○犯罪之性質，本院認有褫
    奪公權之必要，爰併諭知褫奪公權八年。擺設於「玫瑰檳榔攤」之賭博性電動玩
    具「雲豹」、「小瑪麗」各一台，為當場賭博之器具，應依刑法第二百六十六條
    第二項之規定，沒收之。
貳、辛○○、甲○○、乙○○、己○○無罪部分：
一、公訴意旨另認被告辛○○、甲○○、乙○○涉犯共同殺人罪嫌及常業賭博罪嫌，
    被告己○○涉犯常業賭博罪嫌，無非係以告訴人丙○○及被害人陳政宏之父壬○○之指述，及同案被告癸○○、證人侯正宗、丁○○、陳嘉維、韓青樺、陳基富
    、庚○○之證詞為主要論據。
二、按犯罪事實應依證據認定之，無證據不得推定其犯罪事實，刑事訴訟法第一百五
    十四條定有明文。又認定不利於被告之事實須依積極證據，苟積極證據不足為不
    利於被告事實之認定時，即應為有利於被告之認定，更不必有何有利之證據，最
    高法院三十年上字第八一六號著有判例。
三、被告辛○○、甲○○、乙○○、己○○對於上開犯行均堅詞否認，被告辛○○、
    甲○○均辯稱：案發當時蓄留長髮，根本與目擊證人丁○○證詞所稱挾持被害人
    陳政宏上車之人外貌不符，且自八十五年被警察抓到時，就沒有再擺設賭博性電
    動玩具了等語；被告乙○○辯稱：伊只是將車子借予丑○，並未與丑○一同至玫
    瑰檳榔攤，更沒有毆打陳政宏，自之前被警察抓到擺賭博電玩後沒有再擺了等語
    ；被告己○○辯稱並未擺設賭博性電玩等語。
四、經查：
（一）、殺人罪部分：
(1)、證人丁○○於警訊中證稱被害人陳政宏遭挾持上車之車型與顏色與被告乙○○所
    有車牌號碼Ｊ九—一九六八號自用小客車相同，但並未注意到歹徒的面貌，亦無
    法指認出等語（見里警刑字第五十五號卷宗第四十三頁），同案被告癸○○則供
    稱與被害人陳政宏一同離去的三、四名男子中，僅能確認其中一人是被告丑○等
    語（見里警刑字第五十五號卷宗第十頁），上開陳述均不能證明被告辛○○、甲○○、乙○○三人有夥同被告丑○前往玫瑰檳榔攤強行押走被害人陳政宏，並將
    之毆打致死之犯行；至證人陳嘉維、韓青樺之證詞均僅能證明其等曾遭己○○、
    曾永裕、李志龍等人傷害及恐嚇，與本案並無直接關係；而證人侯正宗之證詞僅
    能證明「000000000」號呼叫器由被告丑○使用中，與被告辛○○、甲○○、乙○○之犯行均無關係，公訴人逕以上開證言相互印證即認定被告辛○○
    、甲○○、乙○○涉有殺人罪嫌，似嫌率斷。
(2)、又按共同被告所為不利於己之供述，固得採為其他共同被告犯罪之證據，惟此項
    不利之供述，仍應調查其他必要之證據，以察其是否與事實相符，自難專憑此項
    供述，為其他共同被告犯罪事實之認定，亦即仍須有補強證據以擔保該共同被告
    自白之真實性，始得採為論罪之依據。而所謂補強證據，則指除該共同被告不利
    於己之陳述外，其他足以證明該陳述之事實確具有相當程度真實性之證據而言，
    雖所補強者，非以事實之全部為必要，但亦須因補強證據與該項陳述之相互利用
    ，足使犯罪事實獲得確信者，始足當之，最高法院著有八十八年台上字第五七二
    九號裁判可資參照。被告乙○○雖曾於八十六年一月十四日警訊中供稱「丑○說
    共有綽號『泰郎』、『彰仔』二人和他共同前往（玫瑰檳榔攤）」等語，然此等
    陳述不僅為審判外之傳聞證據，且查無其他足以擔保上開陳述真實性之補強證據
    存在（公訴人所引證人侯正宗、丁○○、陳嘉維、韓青樺、陳基富、庚○○之證
    言均不足以作為認定被告辛○○、甲○○、乙○○涉有殺人犯行之證據已如前述
    ），被告乙○○之上開供述自不得採為認罪之依據。
（二）、賭博罪部分：
(1)、按被告之自白，不得作為有罪判決之唯一證據，仍應調查其他必要之證據，以察
    其與事實是否相符，刑事訴訟法第一百五十六條第二項定有明文。被告甲○○雖
    曾於偵查中供稱「自八十五年五、六月間開始擺放賭博性電動玩具」、被告辛○○供稱「於八十五年間擺放『雲豹』賭博性電玩，至八十六年三月間就沒在擺了
    」（見八十六年相字第三十四號卷宗第九十一、九十二頁）、被告乙○○供稱「
    擺電玩擺到八十六年間止」（見八十七年度偵字第七一０號第二十四頁），然除
其等之上開自白外，遍查全卷並無任何證據可資證明其等三人確有擺放賭博性電
    玩之行為，復未扣得任何賭博電玩機具或賭金，其等擺放賭博性電玩機具之確實
    地點、數量均無法查知，自無從認定其等有恃賭為生之常業賭博犯行。
(2)、被告己○○自始否認有何經營賭博性電動玩具之犯行，八十七年三月十一日偵訊
    時稱「八十一年間開始擺電玩，到八十二年間有間斷，我現在替人修理電玩機具
    ，我賣過丑○、辛○○、朱芳志（即乙○○）、甲○○、王宏中等人機具，我是
    向行口買來的，王宏中有時會跟我買電玩零件」、九十年四月十日本院訊問時供
    稱「八十六年一月時並沒有擺設電動玩具」、於九十一年一月二十四日審理中供
    稱「上次被抓到後就沒有再擺了」，依卷附高等法院被告全國前案紀錄表記載，
    被告己○○於八十三年七月十一日因賭博罪經本院判處罰金七千元確定，則公訴
    人如何認定被告己○○有到處寄放賭台為生之行為，不得而知，然遍查全卷，並
    無任何證據可資證明被告己○○確有公訴人所指之常業賭博犯行。
五、綜上所述，公訴人認定被告辛○○、甲○○、乙○○、己○○犯嫌所憑之證據，
    即未達通常一般人均不致有所懷疑，而得以確信其為真實之程度，此外復查無其
    他積極證據足認被告四人確有公訴人所指之犯行，揆諸前揭法條及判例，自應為
    其等無罪之諭知。
據上論斷，應依刑事訴訟法第二百九十九條第一項前段、第三百條、第三百零一條第
一項，刑法第二十八條、第五十六條、第二百七十一條第一項、第二百六十六條第一
項前段、第二項、第五十五條、第三十七條第一項、第四十二條第二項，罰金罰鍰提
高標準條例第一條前段、第二條，判決如主文。
本案經檢察官何克昌到庭執行職務。
中      華      民      國      九十一      年      二      月    七    日
                                      臺灣屏東地方法院刑事第三庭
                                          審判長法  官  黃國永
                                                法  官  余德正
                                                法  官  陳姵君
右正本證明與原本無異。
如不服本判決應於收受本判決後送達後十日內向本院提出上訴書狀，其未敘述上訴理
由者，並得於提起上訴後十日內向本院補提理由書狀（均須按他造當事人之人數附繕
本 ）「切勿逕送上級法院」
                                                書記官   蔡德章
中      華      民      國      九十一      年      二      月    七    日
得上訴
附錄：
中華民國刑法第二百七十一條
 (普通殺人罪)
殺人者，處死刑、無期徒刑或十年以上有期徒刑。
前項之未遂犯罰之。
預備犯第一項之罪者，處二年以下有期徒刑。
中華民國刑法第二百六十六條
 (普通賭博罪與沒收物)
在公共場所或公眾得出入之場所賭博財物者，處一千元以下罰金。但以供
人暫時娛樂之物為賭者，不在此限。
當場賭博之器具與在賭檯或兌換籌碼處之財物，不問屬於犯人與否，沒收
之。
